【裁判字號】    99,抗,119
【裁判日期】    990825
【裁判案由】    選任臨時管理人
【裁判全文】
臺灣臺北地方法院民事裁定               99年度抗字第119號
抗  告  人  甲○○即俞越明（即東啟國際實業股份有限公司臨
            時管理人）
相  對  人  臺北市稅捐稽徵處
法定代理人  乙○○
上列當事人間選任臨時管理人事件，抗告人對於民國99年7月14
日本院99年度司字第104號民事裁定提起抗告，本院裁定如下：
    主  文
抗告駁回。
抗告程序費用新臺幣壹仟元由抗告人負擔。
    理  由
一、按董事會不為或不能行使職權，致公司有受損害之虞時，法
    院因利害關係人或檢察官之聲請，得選任一人以上之臨時管
    理人，代行董事長及董事會之職權。但不得為不利於公司之
    行為，公司法第208條之1定有明文。此項規定，於有限公司
    準用之，亦為同法第108條第4項所明定。是公司或法人臨時
    管理人之選任，係以保障公司或法人不因董事會不為或不能
    行使職權，抑或全部董事均無法行使職權而有遭受損害之虞
    所由設，其選任自應以公司或法人之最佳利益為考量，合先
    敘明。
二、相對人臺北市稅捐稽徵處於原審聲請意旨略以：東啟國際實
    業股份有限公司（下稱東啟公司）滯欠房屋稅、地價稅計新
    臺幣（下同）15,132,624元，並移送法務部行政執行署臺北
    行政執行處執行中，惟東啟公司停業至99年8月31日止，登
    記之各董事、監察人因逾期改選已於96年9月29日當然解任
    ，為期能順利繼續公法債權執行程序，爰依公司法規定，聲
    請選任該公司董事即抗告人為臨時管理人等語。
三、本件抗告意旨略以：抗告人雖登記為東啟公司之董事，惟實
    係受他人收買蠱惑、未經慎思、貿然同意之結果。又抗告人
    自民國86年間退伍後，從無一日在東啟公司工作，是姑且不
    論抗告人純係人頭，與東啟公司素無淵源，且抗告人對該公
    司業務一無認識，自難居中處理相關事務，而原審疏未詳細
    調查，遽行選任抗告人為東啟公司之臨時管理人，自有未恰
    。爰提起抗告，求予廢棄原裁定等語。
四、經查，東啟公司之董事及監察人業於93年5月28日任期屆滿
    ，並由經濟部於96年7月3日以經授商字第09601144900號函
    限期於96年9月28日前完成改選，惟東啟公司未遵期完成改
    選變更登記，原任董事、監察人均自96年9月29日當然解任
    ，是東啟公司董事業因當然解任之因素致無法召開董事會等
    情，有相對人所提經濟部函、公司變更登記表足憑。又相對
    人為東啟公司之公法債權人，為首揭公司法規定所稱利害關
    係人堪可認定，且東啟公司因滯欠房屋稅、地價稅業遭相對
    人臺北市稅捐稽徵處移送法務部行政執行署臺北行政執行處
    以91年度房稅執字第139091號行政執行事件執行等情，亦有
    相對人提出之欠稅總歸戶查詢表、法務部行政執行署臺北行
    政執行處函在卷可稽，惟東啟公司因無董事會行使職權，除
    有損相對人公法上之債權、有害國內之經濟秩序外，亦將因
    而使東啟公司負擔更多之滯納金而影響股東權益致公司有受
    損害之虞，揆諸首揭說明，相對人聲請本院選任東啟公司之
    臨時管理人，於法有據。次查，抗告人為東啟公司之前任法
    定代理人，對公司業務應屬熟悉，原審因而准許相對人之聲
    請，選任抗告人為東啟公司之臨時管理人，要屬正當。抗告
    人雖以其登記為東啟公司之董事係受他人收買蠱惑、未經慎
    思，且抗告人從無任職於東啟公司，對該公司業務毫無認識
    等語置辯，然抗告人既未爭執其乃東啟公司之原任董事長，
    且對於其前揭抗辯事由，亦並未舉證以明之，自難因此認定
    選任其為臨時管理人之原裁定有所違誤。從而，原審選任抗
    告人為臨時管理人，依法並無不合，抗告人執前詞指摘原裁
    定為不當，求予廢棄，為無理由，應予駁回。
五、據上論結，本件抗告為無理由，依非訟事件法第46條、第21
    條第2項、第24條第1項，民事訴訟法第495條之1第1項、第
    449條第1項、第78條，裁定如主文。
中    華    民    國    99    年    8     月    25    日
                  民事第五庭  審判長法  官   薛中興
                                    法  官   陳靜茹
                                    法  官   陳杰正
以上正本係照原本作成。
本裁定除以適用法規顯有錯誤為理由，不得再抗告。如提起再抗
告，應於裁定送達後10日內委任律師為訴訟代理人向本院提出再
抗告狀，並繳納再抗告費新臺幣1,000 元。
中    華    民    國    99    年    8    月    25    日
                                    書記官   王怡屏

司法院資訊處製作；財團法人民間司法改革基金會備份。
